【裁判字號】    88,交易,393
【裁判日期】    891002
【裁判案由】    過失傷害
【裁判全文】
臺灣臺南地方法院刑事判決                        八十八年度交易字第三九三號
    公  訴  人  臺灣台南地方法院檢察署檢察官
    被      告  甲○○
右列被告因業務過失傷害案件，經檢察官提起公訴 (八十九年度偵字第一一七三六號
），本院判決如左：
    主  文
甲○○從事業務之人，因業務上之過失傷害人致重傷，處有期徒刑壹年。
    事  實
一、甲○○受僱於高雄縣私立華德高級工業家事職業學校（以下稱華德職校），任職
    校車司機，為從事駕駛業務之人，於民國八十八年八月二十三（起訴書誤為二十
    二日）上午八時二十分許，駕駛該校校車車牌號碼ＷＴ─三二九號之大客車，沿
    台南市○○路由南向北行駛，途經明興路一一八一巷之交岔路口時，本應注意車
    輛行至交岔路口，右轉彎時，應距交岔路口十公尺前換入外側車道，及轉彎車應
    讓直行車先行，而依當時情形，又無不能注意之情事，竟疏於注意，於右轉進入
    一一八一巷時，未提前變換至外側車道及讓直行車先行，而撞上同向由丙○○騎
    乘正行駛於其右側車號ＷＢＺ─六五八號之輕型機車，致丙○○受有創傷性肝臟
    碎裂合併大量腹腔出血、兩側血胸合併多處肋骨骨折及橫隔膜破裂、粉碎性骨盆
    腔骨折合併後腹腔出血及左側下肢脛骨及腓骨骨折等重傷害。
二、案經丙○○之弟乙○○代行告訴及台南市警察局第六分局報請臺灣臺南地方法院
    檢察署檢察官偵查起訴。
    理  由
一、訊據被告坦承於右揭時地駕駛華德職校校車撞傷被害人丙○○之事實，並承認當
    時右轉時沒注意到右方之被害人來車及右轉時弧度太小，僅小轉彎確有過失等語
    。被害人於本院調查時亦指訴：被告當時行駛內側快車道，右轉未打方向燈，我
    以為他要直行，才被撞到。復有台南市警察局交通隊制作之道路交通事故調查報
    告表一紙、照片十張及被害人之診斷證明書一紙附卷足稽，而衡之被害人診斷書
    上所載肝臟碎裂、粉碎性骨盆腔骨折及多處骨折、大量出血等受傷情形，及本院
    八十九年五月二十五日當庭勘驗被害人，歷經近九月之治療及復原，其雙腿猶枯
    瘦如柴，顯已對被害人之身體及健康造成難治之傷害，符合刑法第十條第四項第
    六款之重傷害要件，合先敘明。次按車輛行至交岔路口，四車道以上道路，欲右
    轉彎時，應距交岔路口十公尺前換入外側車道，且轉彎車應讓直行車先行。道路
    交通安全規則第一百零二條第一項第五款、第六款分別定有明文。被告駕車自應
    注意上述道路交通安全規定，且依當時情況，又無不能注意之情形，竟疏不注意
    為之，依上開道路交通事故調查報告表及現場照片觀之，被告車行之明興路為四
    車道以上道路，被告為右轉彎車卻違規行駛於內側快車道，未注意左右來車，逕
    自內側快車道右轉入一一八一巷內，亦未於距路口前十公尺變換至外側車道再行
    右轉，而被害人機車為直行車，即於該交岔路口前慘遭被告車撞擊，足認被告顯
    有過失。本件經送台灣省台南區車輛行車事故鑑定委員會及臺灣省車輛行車事故
    覆議鑑定委員會鑑定結果，亦認定被告「駕駛大客車，違規行駛內側車道行經號
    誌路口，未依規定右轉，且右轉未注意右側直行車輛，應負全部過失責任」，此
    有該二委員會八十九年四月二十一日南鑑字第８９０３９２號及八十九年八月二
    十九日府覆議字第８９１３０１號鑑定意見書在卷可憑。被告過失駕車肇事行為
    ，與被害人之重傷間，具有相當因果關係，事證明確，其犯行洵堪認定。又被害
    人車禍後自八十八年八月二十三日起至八十八年十月二十二日止，均在高雄榮民
    醫院加護病房手術急救，且期間因氣管插管及氣管造口，完全喪失語言表達能力
    等情，有該院八十九年六月三十日及八十九年七月二十六日高總行字第８９０５
    ４１７號、第八十九年七月二十六日函併所附病歷表在卷可稽，故公訴人於八十
    八年九月三十日依刑事訴訟法第二百三十六條規定指定被害人之弟為代行告訴人
    ，依法已具合法告訴效力，被告一再抗辯本件告訴不合法，核無理由，附此敘明
    。
二、被告為職業駕駛人，核其為係犯刑法第二百八十四條第二項後段之業務過失致重
    傷罪，本院爰審酌被告品性及智識程度、犯罪所生之危害嚴重、過失程度非輕及
    犯後態度等一切情狀，量處如主文所示之刑，以示懲儆。
據上論斷，應依刑事訴訟法第二百九十九條第一項前段、刑法第二百八十四條第二項
後段、罰金罰鍰提高標準條例第一條前段，判決如主文。
本案經檢察官曲鴻煜到庭執行職務
中    華    民    國      八十九      年      十      月        二      日
                                臺灣臺南地方法院交通法庭
                                        法  官  張      菁
右正本證明與原本無異。
如不服本判決，應於判決送達後十日內向本院提出上訴狀( 應附繕本 )。
                                        書記官  林  木  村
中    華    民    國      八十九      年      十      月        二      日
附錄本案論罪科刑法條：
刑法第二百八十四條第二項
  從事業務之人，因業務上之過失傷害人者，處一年以下有期徒刑、拘役或一千元以
  下罰金，致重傷者，處三年以下有期徒刑、拘役或二千元以下罰金。


司法院資訊處製作；財團法人民間司法改革基金會備份。
